【裁判字號】    98,訴緝,31
【裁判日期】    980930
【裁判案由】    違反毒品危害防制條例
【裁判全文】
臺灣雲林地方法院刑事判決              98年度訴緝字第31號
公  訴  人  臺灣雲林地方法院檢察署檢察官
被      告  甲○○
上列被告因違反毒品危害防制條例案件，經檢察官提起公訴，經
檢察官提起公訴（94年度毒偵字第551 號）及移送併辦（94年度
毒偵字1253號），被告於準備程序期日就被訴事實為有罪陳述，
本院進行簡式審判程序，並判決如下：
    主  文
甲○○施用第一級毒品，處有期徒刑捌月。又連續施用第二級毒
品，處有期徒刑柒月。扣案之第二級毒品甲基安非他命（驗餘淨
重零點壹玖伍陸公克）沒收銷燬之，包裝前揭甲基安非他命之外
包裝袋壹個沒收。應執行有期徒刑壹年。扣案之第二級毒品甲基
安非他命（驗餘淨重零點壹玖伍陸公克）沒收銷燬之，包裝前揭
甲基安非他命之外包裝袋壹個沒收。
    事  實
一、甲○○前因施用第一級毒品海洛因案件，經觀察、勒戒後，
    認無繼續施用毒品之傾向，於民國93年3 月10日釋放出所，
    並由臺灣高雄地方法院檢察署檢察官以93年度毒偵緝字第
    114 號不起訴處分確定。詎其仍不知悔悟，於觀察、勒戒釋
    放出所5 年內，分別為下列行為：
  (一)基於施用第一級毒品海洛因之犯意，於93年10月11日上午某
    時，在雲林縣麥寮鄉橋頭村其所工作之某KTV 內，以將海洛
    因置入針筒內摻水稀釋後再加以注射之方式，施用第一級毒
    品海洛因1 次。嗣因其為毒品列管人口，為警於93年10月13
    日通知到場採尿送驗，結果呈現嗎啡陽性反應。
  (二)另基於施用第二級毒品甲基安非他命之概括犯意，自93年10
    月11日上午某時起至94年5 月28日晚間某時，在雲林縣麥寮
    鄉橋頭村其所工作之某KTV 內及高雄市○○○路之租屋處等
    地，以火燒烤使之產生白色煙霧後吸食其煙之方式，間隔約
    每月約1 次而連續施用甲基安非他命多次。因其為毒品列管
    人口，為警於93年10月13日通知到場，及94年5 月29日上午
    9 時10分許，在高雄市新興區八德一與林森一路口為警臨檢
    查獲，當場扣得第二級毒品甲基安非他命1 包（毛重0.5 公
    克，淨重0.2212公克，取樣0.0256公克【已鑑析用罄】，驗
    餘淨重0.1956公克），並分別經其同意採尿送驗，結果均呈
    現甲基安非他命陽性反應，而悉上情。
二、案經雲林縣警察局臺西分局報告臺灣雲林地方法院檢察署檢
    察官偵查起訴，及經高雄市政府警察局新興分局報告臺灣高
    雄地方法院檢察署檢察官呈請臺灣高等法院檢察署檢察長核
    轉臺灣雲林地方法院檢察署檢察官移送併辦。
    理  由
一、本件被告所犯為死刑、無期徒刑、最輕本刑為三年以上有期
    徒刑以外之罪，亦非屬高等法院管轄之第一審案件，其於準
    備程序進行中，先就被訴事實為有罪之陳述，經法官告知簡
    式審判程序之旨，並聽取公訴檢察官之意見後，依刑事訴訟
    法第273 條之1 第1 項、第273 條之2 等規定，裁定進行簡
    式審判程序，且不受同法第159 條第1 項、第161 條之2 、
    第161 條之3 、第163 條之1 及第164 條至第170 條所規定
    證據能力認定及調查方式之限制，合先敘明。
二、上開事實，業經被告甲○○於本院審理時坦承不諱，而於93
    年10月13日11時40分許，及94年5 月29日12時30分許，得其
    同意後為警所採集之尿液，經送往詮昕科技股份有限公司、
    高雄市立凱旋醫院檢驗之結果，分別呈現嗎啡、甲基安非他
    命陽性，與甲基安非他命陽性反應，此有列管毒品人口尿液
    檢體採集送驗紀錄表、詮昕科技股份有限公司93年11月3 日
    濫用藥物尿液檢驗報告、煙毒尿液送檢登記代碼對照表、高
    雄市立凱旋醫院94年6 月6 日濫用藥物尿液檢驗報告各1 份
    附卷可稽（第551 號偵卷第10、11頁，本院94年度訴字第
    292 號卷第36、37頁），足認被告前開自白與事證相符，應
    堪予採信。另扣案疑似安非他命顆粒1 包（淨重0.2212公克
    ，取樣0.0256公克【已鑑析用罄】，驗餘淨重0.1956公克）
    ，經送往憲兵司令部刑事鑑識中心鑑定結果，檢出含有甲基
    安非他命成分，此亦有該中心97年8 月29日（94）安鑑字第
    02159 號鑑驗通知書1 份（同上本院卷第40頁）在卷可憑。
    綜上，足認被告前開自白與事證相符，應堪予採信。再查，
    被告前因施用毒品案件，經本院裁定觀察勒戒，因認無繼續
    施用毒品之傾向，於93年3 月10日釋放出所，此有臺灣高等
    法院被告前案紀錄表1 份附卷可按，被告於受觀察、勒戒處
    分執行完畢釋放後5 年內，再犯本件毒品危害防制條例第10
    條第1 項、第2 項之罪，均事證明確，被告犯行堪以認定。
三、新舊法比較：
    按行為後法律有變更者，適用行為時之法律，但行為後之法
    律有利於行為人者，適用最有利於行為人之法律，現行刑法
    第2 條第1 項定有明文。查刑法業於94年1 月7 日修正，同
    年2 月2 日公布，95年7 月1 日施行，是被告行為後，法律
    顯已有變更。又以本次刑法修正之比較新舊法，應就罪刑有
    關之共犯、未遂犯、想像競合犯、牽連犯、連續犯、結合犯
    ，以及累犯加重、自首減輕暨其他法定加減原因（如身分加
    減）與加減例等一切情形，綜其全部罪刑之結果而為比較，
    而從刑附屬於主刑，除法律有特別規定者外，依主刑所適用
    之法律。
  (一)刑法第56條連續犯之規定業於94年2 月2 日修正公布刪除，
    是於新法修正施行後，被告之數犯罪行為，即須分論併罰。
    此刪除雖非犯罪構成要件之變更，但顯已影響行為人刑罰之
    法律效果，自屬法律有變更，依新法第2 條第1 項規定，比
    較新、舊法結果，以適用刪除前連續犯規定較有利於被告。
  (二)修正前刑法第51條第5 款規定：「宣告多數有期徒刑者，於
    各刑中之最長期以上，各刑合併之刑期以下，定其刑期。但
    不得逾20年。」修正後刑法第51條第5 款則規定：「宣告多
    數有期徒刑者，於各刑中之最長期以上，各刑合併之刑期以
    下，定其刑期。但不得逾30年。」經比較新舊法之結果，修
    正後刑法並非較有利於行為人。
  (三)綜上所述，經依刑法第2 條第1 項之規定綜合比較新舊法結
    果，並依法律應一體適用，不得割裂適用原則，以修正前之
    刑法規定對被告等較為有利，自應依修正前之刑法規定對被
    告為論罪科刑。
四、論罪科刑：
  (一)查海洛因，係毒品危害防制條例第2 條第2 項第1 款所定之
    第一級毒品；甲基安非他命，係毒品危害防制條例第2 條第
    2 項第2 款所定之第二級毒品。核被告甲○○就事實欄一、
    (一)所為，係犯毒品危害防制條例第10條第1 項之施用第一級
    毒品罪；核被告就事實欄一、(二)所為，係犯毒品危害防制條
    例第10條第2 項之施用第二級毒品罪。
  (二)被告持有第一級、第二級毒品之低度行為，則分別為前述施
    用之高度犯行所吸收，均不另論罪。
  (三)被告先後多次施用第二級毒品之犯行，時間緊接，犯罪構成
    要件相同，顯係基於概括犯意反覆為之，為連續犯，應依修
    正前刑法第56條規定以一罪論，並加重其刑。
  (四)被告所犯施用第一級毒品罪、連續施用第二級毒品罪間，犯
    意各別，行為互殊，應分論併罰。
  (五)檢察官雖僅起訴被告於93年10月11日上午某時施用海洛因及
    甲基安非他命之犯罪事實，惟移送併辦被告於94年5 月28日
    晚間某時施用甲基安非他命（94年度毒偵字第1253號）部分
    犯行，與被告所稱於該段期間多次施用甲基安非他命之犯行
    ，既與起訴部分具有連續犯之裁判上一罪關係，自應為起訴
    效力所及，本院得併予審判，附此敘明。
  (六)爰審酌被告甲○○前因施用毒品案件，已經觀察、勒戒執行
    完畢，竟仍不思悔改，徹底袪除施用毒品之惡習，再次施用
    海洛因及甲基安非他命，繼續沈淪毒海殊不可取，惟念及其
    施用毒品之犯行，在本質上乃屬戕害自己身心健康之行為，
    尚未有嚴重破壞社會秩序或侵害他人權益之情形，且犯後均
    能坦承犯行，深表悔悟，態度良好，暨被告95年間已經結婚
    成家展開新生活，從事正當工作，並育有2 名子女（本院卷
    內所附戶籍謄本、被告銀行存摺影本、職工服務證明書各1
    份可參）等一切情狀，分別量處如主文所示之刑，再定其應
    執行之刑。
  (七)扣案之甲基安非他命1 包（淨重0.2212公克，取樣0.0256公
    克【已鑑析用罄】，驗餘淨重0.1956公克），係查獲之第二
    級毒品，不問屬於犯人與否，應依毒品危害防制條例第18條
    第1 項前段規定，宣告沒收銷燬。另包裹上開甲基安非他之
    包裝袋1 個，係用於包裹毒品，避免裸露受潮及方便攜帶之
    功能，且為被告所有，業據被告供認在卷，均應依刑法第38
    條第1 項第2 款規定沒收之。
  (八)另被告本件犯罪時間，雖在96年4 月24日之前，所受宣告刑
    未逾有期徒刑1 年6 月，合於中華民國九十六年罪犯減刑條
    例第2 條第1 項第3 款之規定，惟被告於94年6 月7 日為本
    院發布通緝，被告並未於96年12月31日前自動到案接受審判
    ，迄至98年9 月22日始自行到案，有本院94年雲院瑜刑公緝
    字第119 號通緝書、被告自行報到單各1 份（本院94年度訴
    字第292 號卷第28頁，本院卷）附卷可憑，依上開條例第5
    條規定，自不得減刑，附此敘明。
四、據上論斷，應依刑事訴訟法第273 條之1 第1 項、第299 條
    第1 項前段，毒品危害防制條例第10條第1 項、第2 項、第
    18條第1 項前段，刑法第2 條第1 項前段、第11條前段、第
    38條第1 項第2 款，修正前刑法第56條、第51條第5 款，判
    決如主文。
本案經檢察官陳詠薇到庭執行職務。
中    華    民    國    98    年    9     月    30    日
                  刑事第三庭    法  官  蕭雅毓
以上正本證明與原本無異。
如不服本判決應於收受判決後10日內向本院提出上訴書狀，並應
敘述具體理由；其未敘述上訴理由者，應於上訴期間屆滿後20日
內向本院補提理由書（均須按他造當事人之人數附繕本）。「切
勿逕送上級法院」。
                                書記官  鍾宜津
中    華    民    國    98    年    9     月    30    日
附錄本案論罪科刑法條全文：
毒品危害防制條例第10條
施用第一級毒品者，處 6 月以上 5 年以下有期徒刑。
施用第二級毒品者，處 3 年以下有期徒刑。


司法院資訊處製作；財團法人民間司法改革基金會備份。
